臺灣彰化地方法院民事判決　九十二年度訴字第一○一二號
　　原　　　告　乙○○○
　　訴訟代理人　丙○○
　　被　　　告　甲○○
右當事人間損害賠償事件，經原告於刑事訴訟程序提起附帶民事訴訟，由本院刑事庭
移送前來，本院於民國九十三年五月二十日言詞辯論終結，判決如左：
    主      文
被告應給付原告新臺幣貳佰拾壹萬捌仟佰玖拾柒元及自民國九十二年八月十三日
起至清償日止按週年利率百分之五計算之利息。
原告其餘之訴駁回。
訴訟費用由被告負擔百分之六十；餘由原告負擔。
本判決原告勝訴部分於原告以新台幣柒拾柒萬元為被告供擔保後得假執行。
原告其餘假執行之聲請駁回。
    事實及理由
一、原告起訴聲明：被告應給付原告新台幣（下同）三百八十四萬三千八百零三元及
    自刑事附帶民事訴訟起訴狀繕本送達翌日起至清償日止，按週年利率百分之五計
    算之利息，並聲請願供擔保，請准宣告假執行。主張略稱：被告飲酒已達不能安
    全駕駛動力交通工具之程度（肇事後，經檢測其血液中酒精濃度已達一六三點七
    ｍｇ／ｄｌ，換算為呼氣酒精濃度約為每公升零點七七毫克），竟仍於民國（下
    同）九十一年七月二十八日下午四時三十分許，自彰化縣花壇鄉○○村○○街二
    二一號住處，駕駛牌照號碼ＡＤ─八九四一號紅色自用小客貨車，由南往北方向
    沿彰化縣花壇鄉○○路○段行駛，行經該路段七四八號前時，因疏於注意車前狀
    況，又無不能注意之情事，誤踩油門，致其所駕駛之汽車加速追撞前方與其約一
    車身距離同向之由訴外人黃淑芬所駕駛之牌照號碼Ｈ五─四九四二號自用小客車
    ，致黃淑芬駕駛之自用小客車遭撞擊後因閃避不及，再撞及沿該北上路段同向行
    走於前方路邊之原告，致原告因而受有右側位移性股骨頸骨折、頭部外傷合併蜘
    蛛網膜下出血及全身多處擦傷、撕裂傷等傷害。原告所受之損害項目及金額如下
    ：（一）慰撫金：原告因被告之傷害行為身體受有右側位移性股骨頸骨折、頭部
    外傷合併蜘蛛網膜下出血及全身多處擦傷、撕裂傷等嚴重傷害，自九十一年七月
    二十八日迄同年八月三十一日住院手術治療，迄今右側骨折仍無法痊癒，不能自
    行行走，須賴他人在側扶持，在身體及精神上均遭受難以言語之痛苦，是請求精
    神慰撫金一百十萬元。（二）看護費：原告因受有前揭傷害，迄今仍須他人照顧
    才能生活。已支出之看護費計有１、自九十一年七月二十八日至同年八月二十一
    日（在彰化基督教醫院）及九十一年八月二十一日至同月三十一日（彰化秀傳醫
    院）住院期間支出看護費四萬六千九百七十六元。２、自九十一年九月一日至同
    年九月二十日在家期間支出看護費四萬元。３、自九十一年九月二十日至同年十
    二月十三日住進彰化縣私立友順老人養護中心支出看護費六萬零八百六十七元。
    ４、自九十一年十二月十四日至九十二年八月十四日在家期間由家人照料相當於
    看護費之損害共十七萬六千元（每月以二萬二千元計算）。５、自九十二年八月
    十五日往後算至十年後之餘命期間，仍須看護，以每月二萬元之看護費計算，共
    需二百四十萬元。（三）醫藥費：原告於九十一年八月二十一日至九十一年八月
    三十一日受傷期間，至彰化秀傳醫院就醫，共支出醫藥費一萬九千九百六十元。
    爰依民法第一百八十四條第一項前段、第一百九十三條第一項及第一百九十五條
    第一項關於侵權行為損害賠償請求權之規定，訴請判命被告應賠償原告因此所生
    之上開各項損害等語。
二、被告則聲明：原告之訴駁回。抗辯略謂：原告並非由被告直接撞擊受傷，被告係
    因被後方車輛擦撞後，欲踩煞車，誤踩油車才衝撞前車，而肇致本件車禍，被告
    並無過失，且被告並無資力賠償；又被告前已給付原告一萬五千元等語。
三、原告主張被告於前開時、地因飲酒達不能安全駕駛之程度，仍駕駛汽車，復疏於
    注意車前狀況，誤踩油門，致其所駕駛之汽車加速追撞前方由訴外人黃淑芬所駕
    駛之自用小客車，致黃淑芬駕駛之自用小客車遭撞擊後因閃避不及，再撞擊於同
    向路邊徒步行走之原告，致原告因而受有右側位移性股骨頸骨折、頭部外傷合併
    蜘蛛網膜下出血及全身多處擦傷、撕裂傷等傷害之事實，已據本院調取台灣高等
    法院台中分院九十二年度交上易字第一九九八號刑事案卷（含警卷、偵查卷及本
    院九十二年度交易字第三九號刑事審理卷宗）核閱卷附道路交通事故調查報告表
    一份、彰化縣警察局彰化分局交通事故談話紀錄表三份、事故現場照片十張、被
    告之車損照片六張、血液酒精濃度測試報告單一份及診斷書三份等件無訛。又被
    告因上開飲酒過量，達不能安全駕駛程度，仍駕駛汽車肇事，致原告身體受傷之
    行為，亦經刑事判決處拘役參拾日（飲酒過量違反安全駕駛罪）及有期徒刑四月
    （過失傷害罪）確定在案，有本院及台灣高等法院台中分院之前開刑事案件判決
    各一份附卷可稽，被告抗辯其無過失乙節，核與事實不符，自難採取，堪信原告
    上開主張屬實。
四、按因故意或過失不法侵害他人之權利者，負損害賠償責任，民法第一百八十四條
    第一項前段規定甚明。被告不法侵害原告等之身體，自應負損害賠償責任。再者
    不法侵害他人之身體或健康者，對於被害人因此喪失或減少勞動能力或增加生活
    上之需要時，應負損害賠償責任；又不法侵害他人之身體、健康、名譽、自由、
    信用、隱私、貞操，或不法侵害其他人格法益而情節重大者，被害人雖非財產上
    之損害，亦得請求賠償相當之金額，民法第一百九十三條第一項、第一百九十五
    條第一項前段定有明文。本件原告受傷係因被告飲酒過量，操控車輛失當，自後
    追撞前車所致，則其主張被告應負侵權行為損害賠償責任，於法即屬有據。
五、茲審酌原告各項損害賠償金額如次：（一）醫藥費：原告主張其受傷就醫，支出
    醫藥費一萬九千九百六十元之事實，已據其提出彰化秀傳醫院出具之住院收據影
    本為憑，經核無訛，堪認真正。（二）看護費：按因受傷而由親屬代為照顧傷者
    之起居，固係基於親情，但親屬看護所付出之勞力，並非不能評價為金錢，只因
    兩者身分關係密切而免除支付義務，此種親屬基於身分關係之恩惠，自不能加惠
    於加害人。故由親屬看護時，雖無現實看護費之支付，但應衡量及比照僱用職業
    護士看護情形，認被害人受有相當於看護費之損害，得向加害請求賠償，乃現今
    實務上所採之見解，亦較符公平正義原則（最高法院八十八年度台上字第一八二
    七號判決意旨參照）。查原告受傷後，經手術治療後，不能復原，無法獨立站立
    或行走，日常生活需人扶持，需依賴他人照顧等情，已據本院囑託彰化基督教醫
    院鑑定屬實，有該醫院出具之殘障鑑定報告書在卷可參，足認原告自受傷起迄其
    平均餘命結束止，確有專人看護之必要，該項看護工作，縱使由原告之親屬為之
    ，仍得請求被告賠償相當於看護費之損害。再原告係於二十四年一月二十三日出
    生，有其年籍資料在卷可憑，至九十一年七月二十八日交通事故發生時，已屆滿
    六十七足歲，依九十一年度內政部公佈之臺灣地區簡易生命表女性平均餘命，原
    告尚存之平均餘命為十六．二二年，則原告主張其自九十一年七月二十八日起迄
    一百零二年八月十五日（自九十二年八月十五日起算十年）止，尚須由人照護一
    節，並非無據。經查原告於受傷後，自九十一年七月二十八日迄同年八月三十一
    日期間先後在彰化基督教醫院及秀傳醫院住院治療期間，於九十一年八月八日下
    午三時起迄同月十三日下午三時止，計支出看護費一萬一千元；於九十一年八月
    十三日下午三時起迄同月二十一日上午十一時止計支出看護費一萬六千二百六十
    七元；於九十一年八月二十一日上午十一時起迄同月三十一日上午七時止計支出
    一萬九千七百元，合計四萬六千九百六十七元之事實，有看護收據影本三紙在卷
    可憑，經核無訛，自堪採取。而原告自九十一年八月三十一日上午七時起至同月
    十九日共二十日甫出院返家療養期間，因身體尚屬虛弱，看護者縱由非專業護理
    人員任之，其日夜照料不能站立者之生活起居，備極辛勞，於此期間內之看護費
    用，按日給付二千元，合計四萬元，尚屬合理，此部分原告雖未能提出相關付費
    單據，但於此期間內，原告確實仍須他人看護，始能生活，縱使由原告之親友為
    之，仍得請求被告賠償相當之損害，已如前述，故原告此部分之請求，亦應准許
    。又原告自九十一年九月二十日起至同年十二月十三日至彰化縣私立友順老人養
    護中心休養期間，計須負擔看護費六萬零八百六十七元等情，亦有該養護中心出
    具之收據可憑，堪信實在。惟原告於傷勢穩定後，雖仍須他人陪侍料理日常生活
    事務，但此期間從事看護所付出之心力，自較傷勢情況穩定前為輕，且一般勞工
    即足以堪任。是原告自九十一年十二月十四日起至於往後至一百零二年八月十五
    日止，其每月支出之照護費用，自應以目前之基本工資額一萬五千八百四十元（
    每日為五百二十八元）計算為允當。綜上所述，原告自受傷迄九十一年十二月十
    三日所生之損害，合計為十四萬七千八百三十四元。自九十一年十二月十四日起
    至九十二年八月十二日起訴狀繕本送達被告時止（七個月又二十九日），按每月
    一萬五千八百四十元（每日五百二十八元）計算其損失，合計為十二萬六千一百
    九十二元〔（15,840×7 =110,880）+（528×29=15,312）=126,192〕。上開各
    部分債債之清償期日，於起訴狀繕本送達被告日起即已屆至，故毋庸扣除中間利
    息。另自起訴繕本送達被告翌日即九十二年八月十三日起至一百零二年八月十五
    日止，共十年又二日（合計一百二十．０六月），按每月一萬五千八百四十元計
    算其損失，再依複式霍夫曼計算方法，扣除中間利息（因此部分損害債權在起訴
    狀繕本送達被告翌日，開始起算利息時，其清償期日尚未屆至），合計為一百五
    十三萬九千四百十一元【計算公式：（15,840×97.00000000=1,538,779，小數
    點以下四捨五入，下同）+〔（15,840×97.00000000=1,549,310）-15,840×
    97.00000000 =1,538,779）=10,531〕×0.06=1,539,411】。故原告因本件交通
    事故受傷後，迄一百零二年八月十五日止，因需看護所增加之生活上需要，合計
    為一百八十一萬三千四百四十六元（147834+126192 +0000000=0000000）。（三
    ）精神慰撫金：本院審酌兩造之身分、地位及經濟能力、本事件肇致之情節、造
    成原告身體傷害程度等情狀，認原告得請求之精神上非財產損害應以五十萬元為
    相當。（四）原告前開各項請求總金額於二百三十三萬三千三百九十七元之範圍
    內，核屬正當，應予准許。又被告抗辯其於原告起訴請求前，業已清償一萬五千
    元之事實，已據原告自認屬實在卷，該已清償部分即應自上開總金額中扣除之，
    故原告得請求被告賠償之金額為二百三十一萬八千三百九十七元
六、從而，原告基於侵權行為損害賠償請求權，請求被告賠償二百三十一萬八千三百
    九十七元及自起訴狀繕本送達翌日即九十二年八月十三日起至清償日止，按年息
    百分之五計計算之遲延利息，核屬正當，應予准許。逾此部分所為之請求，為無
    理由，應予駁回。
七、原告陳明願供擔保聲請宣告假執行，就勝訴部份，核與法律規定相符，爰酌定相
    當擔保金額准許之；至於敗訴部分，其假執行之聲請，即因訴之駁回而失所依附
    ，應併駁回之。
據上論結，本件原告之訴為一部有理由，一部無理由，依民事訴訟法第七十九條、第
三百九十條第二項，判決如主文。
中　　　華　　　民　　　國　　九十三　　年　　　五　　　月　　三十一　　日
                                    臺灣彰化地方法院民事第一庭
~B法　　　官　蔡紹良
右為正本係照原本作成
得上訴。
中　　　華　　　民　　　國　　九十三　　年　　　五　　　月　　三十一　　日
~B法院書記官　田慧賢
中　　　華　　　民　　　國　　九十三　　年　　　五　　　月　　三十一　　日
